【裁判字號】    98,竹簡,549
【裁判日期】    981231
【裁判案由】    給付票款
【裁判全文】
臺灣新竹地方法院民事簡易判決         98年度竹簡字第549號
原      告  乙○○
被      告  甲○○
上列當事人間給付票款事件，本院於民國98年12月14日辯論終結
，判決如下：
    主  文
原告之訴駁回。
訴訟費用由原告負擔。
    事實及理由
甲、程序方面
壹、本件原告原係向本院聲請核發支付命令，惟被告業於法定期
    間內提出異議，依據民事訴訟法第521 條第2 項規定，即應
    以原支付命令之聲請視為起訴。
貳、次按訴狀送達後，原告固不得將原訴變更或追加他訴，但擴
    張或減縮應受判決事項之聲明者，不在此限，民事訴訟法第
    255 條第1 項第3 款定有明文。查本件原告起訴請求被告給
    付原告新臺幣（下同）350,000 元，及自發票日之翌日起至
    清償日止，按年息百分之6 計算之利息。嗣於言詞辯論終結
    前當庭表示利息之部分不請求，僅請求本金350,000 元，核
    屬擴張減縮應受判決事項之聲明，依首揭規定，應予准許。
乙、實體方面
壹、原告方面：
一、原告起訴主張
    原告因證人丙○○之轉讓而執有被告所開立如附表所示之支
    票（起訴狀誤載為本票，下稱系爭支票），詎原告屆期提示
    系爭支票竟因存款不足而退票，按在票據上簽名者，依票上
    所載文義負責，票據法第5 條第1 項定有明文，爰依票據法
    律關係請求被告給付原告350,000 元。
二、對被告答辯之陳述：
（一）原告係安分守己之人，從不認識所謂幫眾，何來藉幫眾勢
      力勒索，甚至黑吃黑之情事。被告自承與證人丙○○係男
      女朋友關係，亦承認系爭支票經由證人丙○○向外調現，
      則被告與證人丙○○假借支票調現，事後勾串誣指原告黑
      吃黑，尚有可能，被告為圖抵賴票款債務，空言所辯，實
      非足取。
（二）依最高法院67年度台上字第1862號判例意旨，票據法第13
      條但書所規定之惡意抗辯，係指執票人明知票據債務人與
      發票人或執票人前手間存有惡意抗辯之事由而言，被告似
      抗辯原告與證人丙○○勾串，惡意自證人丙○○處取得票
      據，原告與丙○○間並無金錢交易，其毋庸負擔票據權利
      云云。退萬步言，縱原告與證人林佩臻間有無金錢交易尚
      有疑義，仍屬執票人即原告與前手即訴外人丙○○間之問
      題，顯與票據法第13條但書規定之情形有別，依票據法第
      5 條規定，被告仍應依票載文義負責。
貳、被告方面：
一、原告所提示如附表編號1 之支票，系被告前女友即證人丙○
    ○於民國98年4 月中旬向被告請求借其週轉之用，並保證不
    會造成被告之票信問題，另如附表編號2 之支票，則是證人
    丙○○謊稱要順便幫被告調現之用，惟證人丙○○於取走系
    爭支票後，即避不見面，亦未調現予被告，至98年8 月20日
    起，突有原告率眾持系爭支票向被告索討，於數度登門騷擾
    未能得逞後（新竹市警察局二分局東勢派出所，有二次派員
    前來處理之紀錄），轉向證人丙○○家人施壓，事發至此，
    證人丙○○始表明，系爭票據係其交付原告，意圖藉其幫眾
    之惡勢力，向被告勒索，證人丙○○與原告間並無金錢交易
    ，事後證人丙○○欲向原告取回系爭支票，原告竟拒不歸還
    ，表明黑吃黑。
二、原告與被告素昧平生，亦未曾有金錢往來，原告如何持有系
    爭支票，又憑何理由請求被告給付票款，祈法院查明，爰請
    求駁回原告之訴。
、得心證之理由：
一、原告主張其執有被告簽發之系爭支票，經屆期提示，因存款
    不足遭到退票等情，業據提出支票及退票理由單各2 紙為證
    ，且為被告所不否認，自堪信原告此部分之主張為真實。
二、按依票據法第十四條第二項之規定，以不相當之對價取得票
    據者，不得享有優於其前手之權利，所謂不得享有優於其前
    手之權利，係指前手之權利如有瑕疵（附有人的抗辯），則
    取得人即應繼受其瑕疵（附有人的抗辯），人的抗辯並不中
    斷，如前手無權利時，則取得人並不能取得權利而言，最高
    法院68年台上字第3427號著有判例。本件被告固不否認其有
    簽發系爭支票及退票等事實，惟以證人丙○○並無票據權利
    ，又證人丙○○與原告間亦無對價關係等語置辯，依前開說
    明本件所應審究者為：(1)原告是否以無對價取得系爭支票？
    (2)證人丙○○有無票據權利？
三、原告是否以無對價取得系爭支票？
    經查，原告於本院審理時，當庭表示：「他當初拿票跟我調
    現，我本身的信用也有瑕疵，沒有辦法幫他週轉這張票，我
    是請親人幫我軋票。我當天在家裡把錢給他，我是4/22日把
    35萬元現金給證人丙○○，我現金都是擺家裡，4/27日我跟
    先生剛好要結婚，手頭上有充足的現金，且有工程款要進來
    。」，然為證人李侑滄當庭以：「今年七月間證人丙○○拿
    給我看，他問我這二張票到期了，哪裡可以兌現，他本來叫
    我軋票，我本身作工程是用現金轉給上包，我現金不夠，我
    說我幫他問問看，他本來是要拿票跟我調現，我跟原告的先
    生是工程上有來往，他就說他要問他老婆，八月他就把票拿
    給原告，意思請他兌現，八月我與原告先生、原告、證人丙
    ○○在竹北85度ｃ的店，證人丙○○當面把票交給原告，請
    他軋票，原告說過幾天後會聯絡證人丙○○，就都沒有聯絡
    ，後來我問沈小姐票的事情，他就說我跟他借錢拿票作抵押
    ，我說何時跟你借過錢，他就不把票拿出來，一直要我們還
    錢。」等語否認，嗣原告當庭改口以：「如果當初在85度ｃ
    ，我錢沒有給你，你票會給我嗎？我是四月份的時候有錢借
    給你們。」，並有證人黃振貴以：「票是證人李侑滄跟我工
    程上有往來，他介紹證人丙○○說要調現，在4/22之前有先
    稍微談過，談借款的問題，證人李侑滄跟我老婆談，我老婆
    把這個訊息傳遞給我，4/27我們結婚前有一筆款項可以動用
    ，所以討論結果可以先借他挪用出去，借了35萬元出去，另
    外工程後面有壹條款項會進來，我們就同意了。」等語為證
    。惟證人李侑滄當庭復以：「我可以提出我的財力證明，我
    提出35萬元綽綽有餘，不需要跟人家借錢，我現在就打電話
    給我的經理，叫他把我的存款明細列印過來。（98年4-8 月
    ）」並當庭提出新竹第三信用合作社存摺存款交易對帳單附
    卷，以上均有本院98年12月14日言詞辯論筆錄可稽；細譯對
    帳單內容，證人李侑滄存款餘額均維持於40餘萬元以上，復
    以原告陳述提出對價之地點前後不符，本院審酌本件紛爭之
    發生僅約數月，若原告取得票據確有對價，尚不致有不復記
    憶而有前後陳述不相符之情事，是原告係以無對價取得系爭
    支票，應可認定。
四、證人丙○○有無票據權利？
    次查，雖證人丙○○證稱：「當初我有借錢給被告，他開這
    二張支票出來，我問他，他沒有否認也沒有回答，我認為他
    是要還我錢。」，然為被告所否認：「我不承認我有欠他錢
    。當初我們二人一起生活，從19歲我就認識他，生活花出去
    的錢，他認為是我欠他的，我花出去錢，他認為是我欠他的
    ，我不認為我有欠他錢，他跟我借票的簡訊我還留著。」經
    本院當庭勘驗手機簡訊內容：『你真的忍心不幫我喔？我就
    說過到時不會害你跳票，拜託啦』（2009年2 月17日下午3
    點17分，發信人小如。），對此，證人丙○○表示：「（問
    ：2/17有無發這通簡訊給被告？）有。（問：你有發簡訊跟
    他借票？）我有跟他要過錢，他一直不還我，他找理由說因
    為我花掉他很多錢，很多年以前我們是男女朋友，有住在一
    起過，我們已經分手很多年。（問：你去之前，他說先開一
    張票給你還是一次開二張給你？）二張。（問：為何開二張
    ？）不知道。（問：既然事先講好，不是開一張票就好？）
    他為何開二張票我不知道，當初他有還我錢，如果他不承認
    有借貸為何不還我錢。」衡情之常，若被告簽發系爭支票係
    用以還款，核無開立二張票據之必要，復參酌被告提出之簡
    訊內容，堪認被告以證人丙○○並無票據權利為抗辯，尚非
    無據。
五、綜上所述，原告既係無對價取得系爭支票，依據前揭判例，
    原告不得享有優於前手即訴外人丙○○之權利，必須繼受前
    手之瑕疵，而系爭支票又係被告借予訴外人丙○○及委託其
    代為調現所簽發，訴外人丙○○對被告本不得行使票據上權
    利，則取得人即原告亦不能取得權利，據此，原告本於票據
    之法律關係請求被告給付票款350,000 元，為無理由，應予
    駁回。
六、本件事證已臻明確，兩造其餘陳述及主張或攻繫防禦方法，
    對判決之結果不生影響，爰不一一條列審究，併此敘明。
七、據上論結，原告之訴為無理由，依民事訴訟法第78條，判決
    如主文。
中    華    民    國    98    年    12    月    31    日
                  新竹簡易庭    法  官  許翠玲
以上正本係照原本作成。
如對本判決上訴，須於判決送達後20日內向本院提出上訴狀。
中    華    民    國    98    年    12    月    31    日
                                書記官  江靜玲
┌─────────────────────────────────────────────┐
│附表：                                                                 98年度竹簡字第549號│
├──┬────┬──────┬──────┬─────┬──────┬─────┬────┤
│編號│發 票 人│付  款   人 │發   票   日│ 票面金額 │提  示  日  │支票號碼  │備    考│
│    │        │            │            │（新臺幣）│            │          │        │
├──┼────┼──────┼──────┼─────┼──────┼─────┼────┤
│001 │甲○○  │美商花旗銀行│98年7月20日 │ 200,000元│98年8月28日 │0000000   │        │
│    │        │新竹分行    │            │          │            │          │        │
│    │        │            │            │          │            │          │        │
├──┼────┼──────┼──────┼─────┼──────┼─────┼────┤
│002 │甲○○  │美商花旗銀行│98年7月20日 │ 150,000元│98年8月28日 │0000000   │        │
│    │        │新竹分行    │            │          │            │          │        │
│    │        │            │            │          │            │          │        │
└──┴────┴──────┴──────┴─────┴──────┴─────┴────┘

司法院資訊處製作；財團法人民間司法改革基金會備份。
